# 大股东增持会计处理

提问人：zhxy1999 时间：2012-05-16 21:21:46
各位，遇到一问题在此请教。A上市公司向大股东定向增发 1 亿股，收购大股东独立经营分公司（形成业务），增发价格 5 元，分公司账面净资产 2 亿元，评估价值 5 亿元（采纳收益现值法）。A公司按同一控制下业务合并，按账面净资产入账，差额 1 亿元增加了资本公积。请问，大股东母公司单体报表处理该业务是否依据关联方非货币性交易不具有商业实质按账面值计入长期股权投资，不确认当期损益？还是按具有商业实质按评估值入长投，差额计入当期营业外收入？如果按照后者，在期末合并报表需要抵消内部转让利润时，会出现反复增加和冲减资本公积的情况，既麻烦又不好理解。

回答人：chenyiwei
应按照后一种做法，即按照所获得股份的公允价值确认增加的长期股权投资，与投出资产帐面价值和相关税费之间的差额计入损益。
由于同一控制下企业合并处理的视角与其他很多交易都不一样，所以会出现你所说的复杂问题。但这通过在合并过程中的技术处理，应是可以解决的。实务中也很常见。

回答人：chenyiwei
回复 zengfengxia 的帖子
这个案例是大股东为了实现非上市资产的证券化而实施的操作，即重组前大股东所持有的是非上市的经营性资产（分公司净资产），重组后改为持有上市公司股份。非上市资产和上市公司股份这两者在流动性、估值模式、持有意图、估值结果、价值波动性（风险程度）等方面均存在实质性的差异。因此此类资产证券化可以视作具有商业实质的交易。

回答人：chenyiwei
回复 五老峰 的帖子
1 、上市公司收到补亏的款项，应计入资本公积。税务上应计入应纳税所得额，所以相当于按照扣除对应的应纳所得税额之后额净额计入资本公积。
2 、集团公司支付的该 5000 万元应计入长期股权投资成本。 3 、合并报表层面，应把该子公司就此缴纳的企业所得税 1250 万元确认为所得税费用，归属少数股东的 1500 万元作为权益性交易调整资本公积，同时增加少数股东权益。

回答人：chenyiwei
回复 五老峰 的帖子
通常理解的“捐赠”应当是无偿的，捐赠方在将其赠送出去之后就不再在其中享有任何权益。但是，对于母公司捐赠给子公司，形成子公司的净资产增加，但对于这部分增加的净资产，母公司仍然可以以股东身份享有其部分权益份额，因此并不是“无偿”的，本质上仍然是资本投入的性质。这一规定是从财会函[2008]60号文开始正式被纳入中国的企业会计准则体系的。

提问人：五老峰 时间：2012-11-16 23:10:23
感谢陈老师： 您所税的在合并会计报表的 2 笔合并分录应该是这样吗？ 1 、 借：所得税 1250 万 贷：长期股权投资成本 1250 万2 、 借：资本公积 1500 万 贷：少数股东权益 1500 万
另外我还想问一下，这家集团公司反向收购上市公司后，承诺了置入上市公司的资产三年的最低业绩，如果这三年业绩都不达标，集团公司都要向上市公司支付现金补齐业绩。那么这三年补偿金都应计入大股东的长期股权投资成本吗？ 这样集团公司对这家公司的长期股权投资成本三年都会变化。是否呢？

回答人：chenyiwei
1 、合并分录如你所理解。 2 、这三年补偿均计入长期股权投资成本，但是同时考虑到该上市公司业绩未达标的实际情况，应考虑作为一项减值迹象，进一步进行减值测试。